臺灣屏東地方法院民事判決
110年度訴字第442號
原      告  嘉聯資產管理有限公司

法定代理人  梁家源  
訴訟代理人  蘇慧玟  
            周明嘉  
被      告  劉郁愔  

上列當事人間請求終止借名登記事件，本院於民國111年4月7日
言詞辯論終結，判決如下：
    主      文
原告之訴駁回。
訴訟費用由原告負擔。
    事實及理由
一、原告主張：訴外人王明煌因擔任溱大機械股份有限公司（下
    稱溱大公司）之連帶保證人，積欠高雄區中小企業銀行股份
    有限公司新台幣（下同）955 萬1,485 元本息及違約金，經
    伊輾轉受讓取得上開債權。詎王明煌為規避債務，竟借用被
    告名義，將其所有嘉佑機械實業有限公司（下稱嘉佑公司）
    之出資額500萬元登記於被告名下，因王明煌怠於行使權利
    ，依民法第242條及第179條規定，伊得代位王明煌終止與被
    告間就嘉佑公司出資額之借名登記契約，並請求被告就其中
    60萬元之出資額移轉登記於王明煌名下等情，並聲明：被告
    應將嘉佑公司之60萬元出資額，移轉登記於王明煌名下。
二、被告則以：嘉佑公司係由伊配偶王禎佑出資設立，再由王禎
    佑贈與並將出資額移轉登記予被告，與王明煌並無任何關係
    。伊與王明煌間並無借名登記關係存在，原告代位王明煌終
    止借名登記契約，並請求伊將嘉佑公司之60萬元出資額移轉
    登記予王明煌，於法無據等語，資為抗辯，並聲明：原告之
    訴駁回。
三、查訴外人王明煌因擔任下稱溱大公司之連帶保證人，積欠高
    雄區中小企業銀行股份有限公司新台幣（下同）955 萬1,48
    5 元本息及違約金，並由原告輾轉受讓取得上開債權。又嘉
    佑公司登記資本額為500萬元，全數登記在被告名下等情，
    為兩造所不爭執，並有債權憑證、債權讓與證明書、債權讓
    與通知書及經濟部商工登記公示資料等件在卷可稽（見本院
    卷第31-43、47-51頁），堪信為實在。
四、本件之爭點為：㈠被告與王明煌間就嘉佑公司之出資額有無
    借名登記關係存在？㈡原告代位王明煌終止與被告間之借名
    登記契約，並請求被告將其在嘉佑公司出資額60萬元移轉登
    記於王明煌名下，是否於法有據？茲分別論述如下：
　㈠按所謂借名登記契約，乃當事人約定，一方（借名者）經他
    方（出名者）同意，而就屬於一方現在或將來之財產，以他
    方之名義，登記為所有人或其他權利人之契約，是出名人與
    借名者間應有借名登記之意思表示合致，始能成立借名登記
    契約，且主張借名登記者，應就該借名登記之事實負舉證責
    任（最高法院107年度台上字第629號判決意旨參照）。本件
    原告主張被告與王明煌間就嘉佑公司之出資額有借名登記關
    係存在云云，為被告所否認。經查：
　⒈查嘉佑公司係由王禎佑出資500萬元設立，其出資額乃經由戶
    名王玉惠及王禎佑之帳號，分別轉帳匯入40萬元及460萬元
    ，王禎佑於100年4月29日將其出資額全數讓與被告等事實，
    有元大商業銀行股份有限公司作業服務部111年2月7日函及
    嘉佑公司設立及變更登記表等件在卷可稽（見本院卷第199
    、233-268頁），且證人即被告配偶王禎佑到場證稱：「（
    嘉佑公司是否是你原始出資？）是」、「（出資額500萬元
    從何而來？）我自己出約200 萬元，另外向朋友李榮齡借50
    0 萬元，除設立嘉佑公司外，還有現金週轉等需求」、「（
    提示本院卷第199頁，出資額500萬元如何匯入嘉佑公司？）
    關於資金流程我不記得了，關於該函所稱第一銀行屏東分行
    帳號是我的帳號，上開約700 萬元就分別匯入上開帳號中，
    但詳細情形我不記得」、「（嘉佑實業是你經營還是你太太
    ？）是我太太，但有時我會幫忙，我的勞健保是掛在嘉佑公
    司名下，嘉佑公司沒有固定付薪水，公司需要做決定時，還
    是我太太做決定，我主要是負責國外客戶訂單」、「（為何
    要將嘉佑公司出資額贈與被告？）因為我覺得她經營公司的
    能力比我強，她比較會跟客戶應對，對客戶報價或者客訴的
    處理，都比我厲害」、「（既然你還是在嘉佑公司工作，為
    什麼還要贈與出資額給被告？）是為了要給被告保障，因為
    被告嫁給我，把公司整個給被告，讓被告有安全感」等語，
    足見嘉佑公司係由王禎佑原始出資設立，其出資額來源與王
    明煌無關，王禎佑與被告間之出資額讓與，亦未見與王明煌
    有何關連，難認王明煌為嘉佑公司實際負責人，且與被告間
    有借名登記關係存在。
　⒉原告雖提出網路資料，顯示溱大公司與嘉佑公司所在地均為
    屏東縣○○市○○路000號（見本院卷第181、183頁），欲證明
    嘉佑公司之實際負責人為王明煌，惟依經濟部工商登記公示
    資料查詢服務，嘉佑公司所在地為屏東縣○○市○○街000號，
    且依證人王禎佑到場證稱：「（嘉佑公司業務內容為何？）
    不鏽鋼水塔的製造販賣，工廠在屏東市○○路000 號，公司在
    屏東市○○街000 號，那邊就是一個辦公室，但公司員工常常
    會在工廠，辦公室不一定有人」等語，足見上開大湖路141
    號之住址，僅為嘉佑公司之工廠所在地，則嘉佑公司因員工
    經查在工廠，而將對外聯絡地址記載為屏東縣○○市○○路000
    號，尚難認有何不合理之處，自難僅以溱大公司所在地與嘉
    佑公司工廠所在地之地址同一，即謂王明煌與被告間就嘉佑
    公司之出資額有借名登記關係存在。此外，原告復未提出其
    他證據證明王明煌與被告間就嘉佑公司之出資額有借名登記
    關係存在，則原告此部分之主張，即尚無可採。
　㈡按債務人怠於行使其權利時，債權人因保全債權，得以自己
    之名義，行使其權利。民法第242 條前段固定有明文。惟依
    上所述，被告與王明煌間就嘉佑公司之出資額並無借名登記
    關係存在，王明煌自無從終止原告所謂之借名登記契約，遑
    論有何請求被告返還不當得利之權利，則原告主張其代位王
    明煌終止與被告間之借名登記契約，並代位王明煌請求被告
    移轉登記嘉佑公司之出資額60萬元，於法即屬無據。
五、綜上所述，本件原告依民法第242條及第179條規定，請求被
    告將嘉佑公司之60萬元出資額移轉登記予王明煌，為無理由
    ，應予駁回。
六、據上論結，本件原告之訴為無理由，依民事訴訟法第78條，
    判決如主文。
中    華    民    國   111    年    4     月    21    日
                  民事第二庭    法  官  林昶燁
正本係照原本作成。
如對判決上訴，須於判決送達後20日內向本院提出上訴狀，其未
表明上訴理由者，應於提出上訴後20日內向本院補提理由書狀（
均須按他造當事人之人數附繕本）。
如委任律師提起上訴者，應一併繳納上訴審裁判費。
中    華    民    國   111    年    4     月    21    日
                                書記官  潘豐益